臺灣高等法院刑事判決　　　　　　　　93年度上易字第2057號
　　上　訴　人
　　即　被　告　甲○○
　　選任辯護人　林添進律師
上列上訴人因侵占案件，不服臺灣桃園地方法院92年度易字第11
16號，中華民國93年8月6日第一審判決（起訴案號：91年度偵字
第3744號），提起上訴，本院判決如下：
    主  文
上訴駁回。
甲○○緩刑伍年。
    事實及理由
一、本案經本院審理結果，認第一審以審理結果，認上訴人即被
    告甲○○犯刑法第336條第2項之業務侵占罪，判處有期徒刑
    1年，認事用法及量刑均無不當，應予維持，並引用第一審
    判決書關於甲○○部分記載之事實、證據及理由(如附件)。
二、查依卷內公司登記事項卡所載本件珈美企業有限公司之股東
    並非僅被告一人；另按有限公司係依公司法成立之法人，其
    股東僅就出資額為限，對公司負其責任，因此，公司與股東
    分別具有獨立之權利義務，縱使該有限公司係一人股東，亦
    難謂該股東與該有限公司之權利義務相同。是縱如丙○○於
    本院所證稱珈美企業有限公司是被告一人出資，其他股東都
    是掛名云云，亦難謂被告等同於珈美企業有限公司。原判決
    對被告具有為自己不法所有意圖之侵占犯意，已於判決理由
    詳予敘明，核無不合。上訴意旨猶以珈美企業有限公司係被
    告一人獨資公司，被告不可能侵占其財產云云，自無足採。
    至於珈美企業有限公司現登記之負責人乙○○，其個人究有
    無出資，及其對公司應收、應支款項之收支情形，是否有不
    清楚之處，核均係另一法律責任問題，不影響被告本件侵占
    犯行之成立與否，上訴意旨執此為辯，亦非有理由。綜上所
    述，本件上訴為無理由，應予駁回。另查，被告前未曾受有
    期徒刑以上刑之宣告，有本院被告全國前案紀錄表在卷可查
    ，衡之被告對於本件犯罪，係因未能確實釐清公司與個人財
    務之分際，又因與乙○○有情感之糾葛 (兩人曾同居，生有
    一子，此為被告及乙○○所是認)，致一時失慮而犯罪，受
    此論罪科刑教訓，應知所警惕，而無再犯之虞，認以暫不執
    行其刑罰為適當，爰併予宣告緩刑伍年，以觀後效，並啟自
    新。
據上論斷，應依刑事訴訟法第368條、第373條、刑法第74條第1
款，判決如主文。
本案經檢察官蔡薰慧到庭執行職務。
中　　華　　民　　國　　94　　年　　3 　　月　　22　　日
                  刑事第十五庭審判長法  官  蔡永昌
                                    法  官  陳榮和
                                    法  官  蔡國在
以上正本證明與原本無異。
不得上訴。
                                    書記官  耿鳳君
中　　華　　民　　國　　94　　年　　3 　　月　　23　　日
附件:
臺灣桃園地方法院刑事判決
                              九十二年度易字第一一一六號
    公訴人　臺灣桃園地方法院檢察署檢察官
　　被  告　甲○○
          　丙○○
    共      同
    選任辯護人 巫宗翰律師
右列被告因侵占案件，經檢察官提起公訴（九十一年度偵字第三
七四四號），本院判決如左：
    主  文
甲○○共同連續意圖為自己不法之所有，而侵占對於業務上所持
有之物，處有期徒刑壹年。
丙○○共同連續意圖為第三人不法之所有，而侵占對於業務上所
持有之物，處有期徒刑拾月。緩刑參年。
    事  實
一、甲○○、丙○○原為夫妻，均擔任設於桃園縣平鎮市○○路
    三五巷三三號六樓之八號珈美企業有限公司（下稱珈美公司
    ）之股東兼實際業務執行者，均為從事業務之人。甲○○竟
    基於意圖為自己不法所有之概括犯意，自民國九十年七月間
    起至同年八月間止，利用向客戶收貨款及洗車收入之機會，
    或自行或指示與其有犯意聯絡及行為分擔之丙○○，連續在
    臺北、桃園、高雄等縣市，將業務上所收取之珈美公司貨款
    及洗車收入，總計新臺幣（下同）六十七萬八千一百三十七
    元，予以侵吞後，挪供甲○○私用；甲○○、丙○○復共同
    基於意圖為第三人不法所有之犯意聯絡，於九十年八月九日
    ，在同縣中壢市○○里○○路五五九號一二樓之二，另設珈
    亮企業有限公司（下稱珈亮公司），而將其業務上所持有之
    原屬珈美公司所有之洗車機零件，及經組裝完成之洗車機，
    價值共計三十一萬七千五百二十二元，均予侵吞充作珈亮公
    司之資產，洗車機部分並改以珈亮公司名義，擺放於加油站
    等處營利。
二、案經珈美公司代表人乙○○訴請臺灣桃園地方法院檢察署檢
    察官偵查起訴。
    理  由
一、訊據被告甲○○、丙○○固坦承於右揭時、地收受客戶貨款
    及洗車收入，並將珈美公司名下洗車機挪予珈亮公司營利等
    情，惟均矢口否認有何侵占之犯行，其中被告甲○○辯稱：
    珈美公司及珈亮公司之資金均係伊一人所出，豈有可能侵占
    自己財產，而乙○○僅是掛名人頭，實則分文未出，因乙○○於九十年五月間將珈美公司之信用整垮，其等才於九十年
    八月間再成立珈亮公司對外營業云云；被告丙○○則辯稱：
    珈美公司本即被告甲○○個人獨資經營，伊亦屬人頭股東，
    而乙○○私自變更為公司負責人，何能提起告訴云云。然查
    ：
（一）被告二人右揭犯行，業據證人即珈美公司代表人乙○○於
      偵審中到庭證述明確，且有珈美公司八十九年度營利事業
      所得稅結算申報書暨資產負債表（參見九十年度他字第二
      六五九號偵查卷第六十九頁）、九十年度營業人銷售額與
      稅額申報書（彙總）、九十年度營利事業所得稅結算申報
      書暨資產負債表（參見本院卷第一九九頁至二０六頁）、
      應收帳款對帳總表（參見九十一年度偵字第三七四四號偵
      查卷第六十八頁）、現場照片及珈亮自助洗車機合約書（
      參見九十年度他字第二六五九號偵查卷第九十一頁）等在
      卷足憑。而依前揭表冊所示，珈美公司於八十九年度之期
      末「商品存貨」即洗機車及其零件部分，其金額尚有六十
      二萬一千七百三十八元，並於九十年度一月至八月共計進
      貨六十三萬六千九百零二元，扣除同期間共計銷貨九十四
      萬一千一百一十八元，是該公司迄九十年八月止，應尚有
      洗機車及其零件，價值共計三十一萬七千五百二十二元；
      另該公司七、八月之銷貨收入，即販售洗車機、零件之貨
      款，則有二十三萬七千二百三十七元。至洗車收入部分，
      被告二人於九十年七、八月份收取時均未登入該公司應收
      帳款對帳總表一節，固據被告甲○○於本院審理時供承在
      卷，然該公司九十年度一至五月之洗車收入共計一百一十
      萬二千二百五十二元，平均以計每月收入為二十二萬零四
      百五十元（以整數計），又洗車收入每月均相當固定一事
      ，此為被告甲○○及證人乙○○所共認，參以被告甲○○
      供承：洗車收入每月約二、三十萬元等情，亦與該公司九
      十年度一至五月之每月平均洗車收入二十二萬零四百五十
      元相當，是依此推算，珈美公司七月及八月之洗車收入，
      應為四十四萬零九百元。
（二）被告二人既坦認收取珈美公司之貨款及洗車收入，並將珈
      美公司名下洗車機挪予珈亮公司營利等情，再佐以珈美公
      司於九十年十二月三十一日時已無任何商品存貨，亦有前
      揭珈美公司九十年度資產負債表可稽，益徵上開表冊所示
      之財物，確係被告二人所侵占無訛。
（三）至被告二人雖一辯稱：珈美公司本即被告甲○○一人所獨
      資，何來侵占之有云云，然法人於法令限制內有享受權利
      負擔義務之能力，故前開珈美公司之人格係獨立於自然人
      即被告人格之外，前開公司之財產自非被告個人所得挪用
      。況珈美公司自九十年八月份以後，即未再進貨，此有前
      揭營業人銷售額與稅額申報書（彙總）可按，惟該公司迄
      九十年十二月三十一日，竟仍有帳款及費用各二十八萬七
      千九百三十三元、七十萬六千元未付，總計負債九十九萬
      三千九百三十三元，對照渠等就上開表冊所示財物則侵吞
      一空等情以觀，足見被告二人行為當時並無一併繼受珈美
      公司債務之意，而未將公司債務視同自己之債務處理，顯
      亦知悉公司財產與個人財產究屬有別，猶將原屬珈美公司
      所有之貨款及洗車收入納為私用，並將珈美公司名下洗車
      機挪供珈亮公司營利，其二人有不法所有之意圖甚明。上
      開所辯顯係事後卸責之詞，要難採信。
（四）另被告甲○○又辯稱：洗車收入與加油站五五分帳後，所
      餘部分均屬伊個人收入云云，惟由證人即物理農機股份有
      限公司業務員李茂松於偵查中證稱：八十八年底接洽向伊
      公司買機洗車機之主機（馬達和幫浦），一直到九十年一
      、二月間，當時以珈美名義向伊公司買，所出售之零件與
      濂輝企業有限公司之零件組合，就可以使用等語；及證人
      即濂輝企業有限公司之會計郭劍馨亦證稱：珈美公司八十
      八年十月向我們買洗車機的管子，螺絲（管子接頭），交
      易至九十年四月，跳票為止，所出售之零件與物理農機股
      份有限公司之零件組合就可以使用，而該資料只會記載於
      進貨科目，不會記載生財器具等語，可知上開洗車機零件
      係珈美公司以進貨之方式買入。且被告甲○○於九十年五
      月十九日與物理農機股份有限公司結算貨款後，並未付款
      ，而係要求業務員逕向公司代表人乙○○催討等情，復據
      證人李茂松於本院審理時證述明確，堪認上開零件之貨款
      亦由珈美公司承擔，則組合而成之洗車機，用以出售予零
      售商，或擺放於加油站等地以賺取洗車收入，所得營收自
      應屬珈美公司所有，被告甲○○辯稱係其個人之營業收入
      云云，自非可採。
（五）又被告二人既均坦承收取珈美公司所有之貨款及洗車收入
      ，歸被告甲○○私用，並將珈美公司名下洗車機挪供珈亮
      公司營利等情，就上開犯行，渠二人間有犯意聯絡及行為
      分擔，至為灼然。
（六）綜上所述，本件事證明確，被告二人之犯行均堪認定，自
      應予依法論科。
二、查被告甲○○、丙○○均珈美公司之實際業務執行者，均為
    從事業務之人，竟於任職期間，將業務上所持有之貨款及洗
    車收入，予以侵吞後，挪供被告甲○○私用；復將其業務上
    所持有之原屬珈美公司所有之洗車機零件，及經組裝完成之
    洗車機，充作珈亮公司之資產。是核被告甲○○所為，係犯
    刑法第三百三十六條第二項之意圖為自己不法之所有及意圖
    為第三人不法之所有，而侵占對於業務上所持有之物罪；被
    告丙○○則係犯同法第三百三十六條第二項之意圖為第三人
    不法之所有，而侵占對於業務上所持有之物罪。被告二人就
    上開犯行，有犯意之聯絡及行為之分擔，均為共同正犯。又
    被告二人先後多次侵占貨款、洗車收入，及一次侵占洗車機
    零件、洗車機之犯行，均時間緊接，所犯又係犯罪構成要件
    相同之罪，顯係各基於概括犯意為之，應分別依刑法第五十
    六條連續犯規定，就被告丙○○論以意圖為第三人不法之所
    有，而侵占對於業務上所持有之物一罪；另就被告甲○○論
    以情節較重之意圖為自己不法之所有，而侵占對於業務上所
    持有之物一罪，並各加重其刑。至公訴意旨雖僅敘及被告二
    人侵占珈美公司應收帳款二十八萬八千九百零一元；及所購
    入零件金額九萬六千二百五十元之犯行，然被告其餘如事實
    欄所載之侵占部分，與公訴人起訴者或具連續犯之裁判上一
    罪關係，或為實質上一罪之關係，俱為起訴效力所及，本院
    自應併予審理，附此敘明。爰審酌被告二人侵占數額非少，
    影響珈美公司及其債權人之權益甚鉅，惟被告丙○○係聽從
    被告全朝樟之指示而為，及渠二人於犯罪後均猶飾詞圖卸等
    一切情狀，分別量處如主文所示之刑，以示懲儆。末查，被
    告丙○○前未曾受有期徒刑以上刑之宣告，有臺灣高等法院
    被告全國前案紀錄表及臺灣桃園地方法院檢察署刑案資料查
    註紀錄表在卷可憑，其因聽從前夫即被告甲○○之指示，而
    一時失慮，偶罹刑典，經此刑之宣告後，應知警惕而無再犯
    之虞，本院因認暫不執行其刑為當，故予宣告緩刑如主文所
    示，用啟自新。
據上論斷，應依刑事訴訟法第二百九十九條第一項前段，刑法第
二十八條、第五十六條、第三百三十六條第二項、第七十四條第
一款，罰金罰鍰提高標準條例第一條前段，判決如主文。
本案經檢察官崔秉君到庭執行職務。
中華民國    九十三　　年　　　八　　　月　　　六　　　日
                      臺灣桃園地方法院刑事第十一庭
                          審判長法  官  蔡  榮  澤
                                法  官  邱  蓮  華
                                法  官  丁  俊  成
右正本證明與原本無異。
如不服本判決，應於判決送達後十日內向本院提出上訴狀（應附
繕本），上訴於臺灣高等法院。
                                書記官  簡  慧  瑛
中華民國　　   九十三　　年　　　九　　　月　　二十　　日
附錄論罪科刑依據之法條：
刑法第三百三十六條：
對於公務上或因公益所持有之物，犯前條第一項之罪者，處一年
以上七年以下有期徒刑，得併科五千元以下罰金。
對於業務上所持有之物，犯前條第一項之罪者，處六月以上五年
以下有期徒刑，得併科三千元以下罰金。
前二項之未遂犯罰之。
